---
title: "Carrer choice at the end of teacher education program"
author: "André Rodrigues"
output: html_notebook
---


## Pergunta de pesquisa

### Objetivo da pesquisa

Investigar a escolha da carreira docente em cursos de licenciatura na
área de exatas.

```{r echo=FALSE, message=FALSE, warning=FALSE}
library(dplyr) # organizar os dados
library(tidyr) # organizar os dados
library(ggplot2) # produção de graficos
library(lavaan) # sem
library(lavaanPlot) # produção de gráficos sem
library(mice) # multiple imputation
library(semTools) # combinar mice e laavan
library(huxtable)
library(gt)
library(gtsummary)
# library(MVN) # checar normalidade dos dados 'Verificar'
```

```{r echo=FALSE}
co_stem <- c("702", "1402", "1502", "1602", "4005")
```

# Verificação de valores faltantes


# Organização das variáveis

Seleção de cursos licenciatura em: _Matemática, Física, Química, Ciências Biológicas, Ciência da Computação_. 


```{r echo=FALSE}

sub17 <- e17 %>%
  filter(CO_GRUPO %in% co_stem) %>%
  mutate(RACA=factor(ifelse(QE_I02 == "A", 1, ifelse(QE_I02 == "", NA, 0))),
         ESCMAE=as.numeric(QE_I05),
         ESCMAE=ifelse(ESCMAE=="1", NA, ESCMAE),
         RENDA=as.numeric(QE_I08),
         RENDA=ifelse(RENDA=="1", NA, RENDA),
         EMPUB=ifelse(QE_I17 == "A", 1, ifelse(QE_I17=="", NA, 0)),
         BOLSA=ifelse(QE_I13 == "A", 0, ifelse(QE_I13=="", NA, 1)),
         Q50=ifelse(QE_I50 %in% c("7", "8", ""), NA, QE_I50),
         Q80=as.numeric(QE_I80),
         Q80=ifelse(Q80=="1", NA, Q80),
         Q81=as.numeric(QE_I81),
         Q81=ifelse(Q81=="1", NA, Q81),
         PROF=factor(ifelse(QE_I69 == "C", "No", ifelse(QE_I69 == "", NA, "Yes")))) %>%
  select(CO_IES, CO_GRUPO, TP_SEXO, RACA, NU_IDADE, ESCMAE, RENDA, EMPUB, BOLSA, Q50, Q80, Q81, PROF) %>%
  filter(!is.na(PROF))
  
```

`Q50.` O estágio supervisionado proporcionou experiências diversificadas para a sua formação. 

`Q80.` No decorrer do estágio curricular obrigatório, você teve suficiente orientação e supervisão de professores do seu curso?

`Q81.` No decorrer do estágio curricular obrigatório, você teve adequado acompanhamento de um ou mais professores da instituição em que estagiou?

# Sumário estatístico
```{r}
sub17 %>%
  select(-c(Q50, Q80, Q81, CO_IES)) %>% 
  tbl_summary(., by = PROF, 
              label = list(CO_GRUPO ~ "Field of TEP", TP_SEXO ~"Sex", 
                           RACA ~ "Race/ethnicity", NU_IDADE ~ "Age", ESCMAE ~ "Mother school Level",
                           RENDA ~ "Family Income", EMPUB ~ "Public Shool", BOLSA ~ "Scholarship"),
              statistic = list(all_continuous() ~ "{mean} ({sd})")) %>% 
              modify_header(label ~ "**Variable**") %>%
              modify_spanning_header(c("stat_1", "stat_2") ~ "**Wants to be a teacher**")
# , 702 ~ "Mathematics", 1402 ~ "Physics", 1502 ~ "Chemistry", 1602 ~ "Biology", 4005 ~ "Computer Science"
```
## Variável de interesse:

`ExP`: (Experience in the Practicum) = 

`SES`: (socioeconomic status) = _Renda_ `(QE_I08)` + _Escolaridade da mãe_ `ESCMAE`


## Variáveis de controle

a. `TP_SEXO`: ok

a. `RACA`: mutate 

a. `QE_I02` A (*Branco*=1 e NAs) - `NU_IDADE` - `BOLSA`:

a. `QE_I11` mutate A=Nenhum *SES*: - `ESCMAE`: mutate números e NAs \#Fazer

a. `RENDA`: `QE_I08` mutate \#Fazer - `EMPUB`: `QE_I17` faz ensino médio
na Publica A=1 (sim)

a. Variáveis latentes: - `Q50`: `QE_I50` Questão tipo likert - `Q80`:
a. `QE_I80` Supervisão - `Q81`: `QE_I80` Acomphamento

```{r}
result <- mvn(data= select(sub17, NU_IDADE, ESCMAE, RENDA, EMPUB, BOLSA, Q50, Q80, Q81),mvnTest="energy")
result$multivariateNormality
```

```{r}
test <- select(sub17, NU_IDADE, ESCMAE, RENDA, EMPUB, BOLSA, Q50, Q80, Q81) %>%
mvn(., mvnTest="mardia")

hist(sub17$RENDA)
```

# Primeiro modelo

```{r}
model <- 'EST =~ Q50 + Q80 + Q81
          SES <~ ESCMAE + RENDA + EMPUB
          SES ~ EST
          SES ~~ RACA
          PROF ~ EST + SES + TP_SEXO + RACA + NU_IDADE + BOLSA'
```

```{r}
fit <- sem(model, data=sub17, ordered = c("PROF", "TP_SEXO", "RACA", "RENDA", "ESCMAE", "EMPUB", "BOLSA"), std.lv=TRUE)
summary(fit, standardized=TRUE, fit.measures=TRUE)

```

```{r}
lavaanPlot(fit)
```

# Primeiro modelo

```{r}
model1 <- 'EST =~ Q50 + Q80 + Q81
          SES =~ ESCMAE + RENDA + EMPUB
          PROF ~ EST + SES + TP_SEXO + NU_IDADE + BOLSA
          Q80 ~~ Q81'
```

```{r}
fit1 <- sem(model1, data=sub17, ordered = c("PROF", "TP_SEXO", "RACA", "RENDA", "ESCMAE", "EMPUB", "BOLSA"), std.lv=TRUE)
summary(fit1, standardized=TRUE, fit.measures=TRUE)

```

```{r}
semPaths(fit1, title = FALSE, "std")
```

```{r}
reliability(fit1)
```

# Verificação

```{r}
modificationIndices(fit1, sort.=TRUE, minimum.value=3)
```

```{r}
fit.g <- sem(model, data=sub17, std.lv=TRUE, ordered = c("PROF", "TP_SEXO", "RACA", "BOLSA"), meanstructure = TRUE, group = "CO_GRUPO")
summary(fit.g, standardized=TRUE, fit.measures=TRUE)
```
