---
title: "Untitled"
author: "André Rodrigues"
date: "28/04/2016"
output: word_document
---



```{r setup, include=FALSE}
library(tufte)
library(ggplot2)
library(dplyr)
library(scales)
library(pander)
# invalidate cache when the tufte version changes
knitr::opts_chunk$set(tidy = FALSE, cache.extra = packageVersion('tufte'))
options(htmltools.dir.version = FALSE)
```

# 1. Os dados

# 2. Item 69 do questionário para os licenciandos

O questionário respondido apenas pelos estudantes de licenciatura consiste de 13 questões de múltipla escolha sobre as aspirações profissionais, o curso de licenciatura e os estágios supervisionados desenvolvidos ao longo do curso. Nesse trabalho nos concentraremos na primeira questão: _Você pretende exercer o magistério após o término do curso?_
Com quatro alternativas: 

a. Sim, como atuação profissional principal;
a. Sim, mas esta não será a minha atuação profissional principal;
a. Não;
a. Ainda não decidi.

# 3. Comparação entre as licenciaturas

Nossa amostra conta com um total de `r nrow(lic14[qe_i69!=""])` respondentes, distribuidos nos `r nlevels(lic14$curso)` cursos de licenciatura. Os cursos de licenciatura em: **`r tolower(levels(lic14$curso))`**.
No _gráfico 1_. podemos comparar as respostas nas diferentes licenciaturas que realizaram o exame em 2014.

```{r grafico 1, echo=FALSE, fig.width = 10, fig.height = 4, fig.fullwidth = TRUE, fig.cap = "Gráfico 1. Resposta ao item 69", warning=FALSE, cache=TRUE}
p1
```
As taxas dos licenciandos de Física são:
```{r, echo=FALSE}
kable(fis69,
      col.names = c("Resposta", "Porcentagem"),
      caption="Tabela 1. Resposta dos licenciados em **física**")
```

Em contra partida, o curso com menor intensão de aderir à carreira docente foi o curso de licenciatura em ciências biológicas. Onde **`r bio69[3,2]`** dos licenciandos já decidiram não seguir a carreira docente. Esse quadro pode indicar uma tendência para a área de ciências biológicas, levando no futuro à indicies de escassez de professores com formação adequada semelhantes aos da física.   

```{r, echo=FALSE}
kable(bio69,
      col.names = c("Resposta", "Porcentagem"),
      caption="Tabela 2. Resposta dos licenciados em **ciências biológicas**")
```

# 4. Distribuição regional

O Brasil tem demandas muito distintas nas regiões geográficas sobre a necessidade de novos contigentes de professores de Física. Entender a distribuição regional e estadual do processo de adesão à carreira pode ajudar na elaboração de políticas publicas que se adequem as necessidades locais. Além disso, nos permite criar um quadro mais refinado sobre a entrada ou não na carreira docente e as implicações sobre as respectivas redes de ensino.

```{r grafico 2, echo=FALSE, fig.width = 10, fig.height = 4, fig.fullwidth = TRUE, fig.cap = "Gráfico 2. Resposta ao item 69 por Região", warning=FALSE, cache=TRUE}
p2
```

Enquanto estados como **`r tbuf_p %>% tbl_df() %>% filter(y=="c", Freq>0.10) %>% select(x) %>% unlist() `** tem mais de 10% dos licenciados afirmam não querer exercer o magistério ao fim do curso. No caso do AC esse número chega à **`r tbuf_p %>% tbl_df() %>% filter(x=="AC", y=="c") %>% select(Freq) %>% unlist() %>% percent() `**. Como podemos ver no _gráfico 3_. Em contra partida, em estados como **`r tbuf_p %>% tbl_df() %>% group_by(x) %>% filter(y==c("a","b")) %>% filter(sum(Freq)>0.8) %>% select(x) %>% distinct() %>% unlist()`** mais de 80% dos licenciados responderam _a. Sim, como atuação profissional principal_ ou _b. Sim, mas esta não será a minha atuação profissional principal_.

```{r grafico 3, echo=FALSE, fig.width = 10, fig.height = 4, fig.fullwidth = TRUE, fig.cap = "Gráfico 3. Resposta ao item 69 por Unidade da Federação", warning=FALSE, cache=TRUE}
p3
```



# 5. Distribuição por fatores diversos

No **gráfico 4** encontramos as respostas separadas por sexo.

```{r grafico 4, echo=FALSE, fig.width = 10, fig.height = 4, fig.fullwidth = TRUE, fig.cap = "Gráfico 3. Resposta ao item 69 por Sexo", warning=FALSE, cache=TRUE}
p4
```

Também podemos notar que as mulheres estão incam maior indecisão, enquanto os homem indicam que querem ser exercer o megistério, mas não como profissão principal.

```{r , echo=FALSE}
kable(fsex,
      caption="Tabela 3. Resposta ao item 69 por Sexo")
```